【裁判字號】    99,台上,1084
【裁判日期】    990225
【裁判案由】    違反毒品危害防制條例
【裁判全文】
最高法院刑事判決            九十九年度台上字第一０八四號
上  訴  人  甲○○
選任辯護人  許良宇律師
上列上訴人因違反毒品危害防制條例案件，不服台灣高等法院台
南分院中華民國九十八年十二月二十二日第二審判決（九十八年
度上訴字第一０二七號，起訴案號：台灣台南地方法院檢察署九
十七年度偵字第九一三五、一一七二九號），提起上訴，本院判
決如下：
    主  文
上訴駁回。
    理  由
按刑事訴訟法第三百七十七條規定，上訴於第三審法院，非以判
決違背法令為理由，不得為之。是提起第三審上訴，應以原判決
違背法令為理由，係屬法定要件。如果上訴理由書狀並未依據卷
內訴訟資料，具體指摘原判決不適用何種法則或如何適用不當，
或所指摘原判決違法情事，顯與法律規定得為第三審上訴理由之
違法情形，不相適合時，均應認其上訴為不合法律上之程式，予
以駁回。本件原判決依憑上訴人甲○○於原審供承本件犯罪事實
及其他相關證據資料，認上訴人有如其事實欄所載之各犯行明確
。而撤銷第一審該部分有罪之科刑判決，改判仍論處上訴人如其
附表（下稱附表）一所示之販賣第二級毒品十七罪刑（均量處有
期徒刑），已詳述所憑之證據及其認定之理由。上訴意旨略以：
(一)、原判決依刑事訴訟法第一百五十八條之四之規定權衡關於警
員擅自接聽上訴人手機獲致通訊之證據能力之說明，及曲解同法
第二百零五條之二規定，說明警員上揭接聽行為具適法性之理由
，除有違通訊保障及監察法之規定外，亦有理由矛盾之違法，以
該等證據為補強上訴人自白之證據，自非適法。(二)、原判決未明
確記載上訴人各次販賣毒品（甲基安非他命）之重（數）量，又
逕將扣案毒品及外包裝，適用毒品危害防制條例第十九條第一項
規定諭知沒收，未說明其中供上訴人施用部分之沒收依據，均有
理由欠備之違法；將扣案新台幣（下同）一萬元推論係距查獲日
最近之各次販賣所得，與經驗法則相違。(三)、原審未於審判期日
提示並告以要旨所引據「行政院衛生署管制藥品管理局民國九十
三年七月二十二日管檢字第０九三０００六六一五號」、「法務
部調查局九十三年五月四日調科壹字第０九三六二四一三九八０
號」等函文，令上訴人為適當之辯解，遽採為不利於上訴人之認
定，判決違法。(四)、上訴人於原審自白犯行，原判決未依新修正
毒品危害防制條例第十七條第二項及刑法第五十九條等規定分別
減輕其刑，仍重判應執行有期徒刑十年，有判決不適用法則之違
法；又原判決割裂適用修正前毒品危害防制條例第四條第二項及
新修正同條例第十七條第二項之規定，於法有違等語。惟查：(一)
、犯罪事實之認定、證據之取捨及證明力之判斷，俱屬事實審法
院之職權，苟其取捨判斷不違背經驗與論理法則，即不能指為違
法。原判決已詳細敘明非依憑上訴人於原審之自白為認定其犯罪
之唯一證據，且就證人蔡明豐、郭世欣、林永正、簡宏諭、黃育
明等分別於偵、審之證詞，佐以卷附相關行動電話通聯紀錄（清
冊）、搜索現場照片、毒品檢驗報告單及照片、相關毒品裁定、
判決，暨扣案毒品、行動電話、款項等證據資料，參互勾稽判斷
，於理由內逐一論述剖明其採證認事之理由，且就郭世欣遭查獲
時，其尿液未檢出甲基安非他命之陽性反應，如何不足為上訴人
有利之認定等情，於理由內詳為論述、指駁，並敘明本於調查所
得之心證，分別定其取捨而為事實判斷之理由，所為論斷及說明
，由形式上觀察，無違經驗與論理法則，且屬事實審法院取捨證
據職權之適法行使，尚難漫指為違法；原判決既未以上訴人與上
揭證人間之有違法實施通訊監察程序所取得之監聽內容為認定上
訴人犯罪之證據，併已說明縱警員未依法定程序接聽上訴人之行
動電話，如何依憑刑事訴訟法第一百五十八條之四規定，審酌人
權保障及公共利益之均衡維護，所取得之證據，難謂無證據能力
之理由稽詳，採為論罪之依據，不能指為違法。至其理由併依刑
事訴訟第二百零五條之二規定為論載依據，固有未當，惟除去該
部分，不影響其證據能力取捨之判斷，非適法之第三審上訴理由
。(二)、所謂販賣毒品係指以營利為目的，意圖販賣而有販入或賣
出毒品之行為而言，其販入及賣出之行為，不必二者兼備，有一
即屬成立，亦不論是否果真獲得利益。原判決已敘明上訴人各次
販售毒品之價格，及如何認定上訴人有販賣毒品營利之理由稽詳
，符合論理法則且不違背社會經驗之合理判斷，依其各次販售毒
品之價格，已足資確認乃販售所載價格之數量，縱未明確記載實
際數量及獲利若干，均無礙有本件販賣毒品犯行之認定。原判決
依憑上訴人於原審供稱扣案一萬元係附表一之販毒所得，推論乃
所載距查獲當日最近之各次販毒所得之理由，無違經驗法則；又
已敘明扣案毒品及包裝袋係供上訴人販毒所用，分別依毒品危害
防制條例第十八條第一項前段及同條例第十九條規定諭知沒收銷
燬及沒收之理由稽詳，於法無違。上訴意旨指摘原判決未敘及供
己施用部分之沒收依據，核係指摘原判決未為該部分諭知沒收為
不當，顯非為自己之利益而上訴，殊與上訴制度乃在為自己之利
益請求救濟之本旨相違，與法律所規定得上訴第三審之理由不相
適合。(三)、原判決已說明證人郭世欣有施用毒品甲基安非他命之
惡習及扣案毒品確係「甲基安非他命」之理由，無違背法令之情
形，既非引據上揭行政院衛生署管制藥品管理局及法務部調查局
等函文為認定上訴人販毒之直接證據，縱未於審判期日提示或告
以要旨，令上訴人辯論，要與判決結果不生影響。(四)、毒品危害
防制條例第十七條第二項「犯第四條至第八條之罪於偵查及審判
中均自白者，減輕其刑。」係指偵查及審判中均有自白犯罪而言
。稽之卷證，上訴人就原判決事實欄附表一所載販賣第二級毒品
甲基安非他命之各犯罪事實，於偵查中並未自白（見第九一三五
號偵查卷第六八頁訊問筆錄），原判決已敘明無適用前揭條項減
輕其刑之理由，無判決不適用法則或割裂適用新舊法之違法。又
量刑輕重，係屬事實審法院得依職權自由裁量之事項，苟已以行
為人之責任為基礎，並審酌刑法第五十七條各款所列情狀而未逾
越法定刑度，即不得遽指為違法。而同法第五十九條之酌量減輕
其刑，必須犯罪另有特殊原因與環境等，在客觀上足以引起一般
同情，認為即予宣告法定最低刑期，猶嫌過重者，始有其適用。
上訴人所論處之各罪，行為時均為法定本刑屬無期徒刑或七年以
上有期徒刑，得併科新台幣七百萬元以下罰金之罪。原判決已說
明審酌刑法第五十七條各款所列事項而為量刑之理由，既未逾越
法定刑度，亦未濫用其權限，併已敘明上訴人所為危害社會治安
，惡性非小，未酌減其刑，均無違法可言。此外，上訴意旨，就
原審依職權採證認事之適法行使，或就原判決已說明事項，專憑
己見，泛指為違法，且為單純事實之爭執，或與判決本旨無關之
枝節問題為事實之爭辯，俱非適法之第三審上訴理由。依前揭說
明，應認其上訴不合法律上之程式，予以駁回。
據上論結，應依刑事訴訟法第三百九十五條前段，判決如主文。
中    華    民    國  九十九  年    二    月  二十五  日
                      最高法院刑事第十一庭
                          審判長法官  石  木  欽
                                法官  洪  佳  濱
                                法官  韓  金  秀
                                法官  段  景  榕
                                法官  周  煙  平
本件正本證明與原本無異
                                      書  記  官
中    華    民    國  九十九  年    三    月    一    日
                                                      v

司法院資訊處製作；財團法人民間司法改革基金會備份。
